臺灣臺北地方法院民事判決
110年度訴字第6224號
原      告  楊秉宏
被      告  周光熹
            陳生琥



            陳生宙

            陶俞廷
訴訟代理人  陳芝蓉律師
被      告  陳屹林




            龔暐雲

                    （現另案於法務部○○○○○○○○○執 行中）
            楊宥宏

            段盛治
                    （現另案於法務部○○○○○○○○○執行中） 
            胡宇浩



            劉修瑜

            方世文



            王睿楷
列當事人間請求侵權行為損害賠償事件，原告提起刑事附帶民事
訴訟，經本院刑事庭裁定移送前來（110年度附民字第335號），
本院於民國111年2月25日言詞辯論終結，判決如下：
    主  文
被告陳生琥、胡宇浩、劉修瑜應給付原告新臺幣貳拾伍萬元，及
被告陳生琥自民國一一○年六月十日起、被告胡宇浩、劉修瑜均
自民國一一○年五月十五日起，均至清償日止，按週年利率百分
之五計算之利息。
原告其餘之訴駁回。
訴訟費用（除減縮部分外）由被告陳生琥、胡宇浩、劉修瑜負擔
百分之五十五，餘由原告負擔。
本判決第一項得假執行。但被告陳生琥、胡宇浩、劉修瑜如以新
臺幣貳拾伍萬元為原告預供擔保，得免為假執行。
原告其餘假執行之聲請駁回。
    事實及理由
一、程序事項
（一）本件原告起訴主張遭被告陳生琥所屬之詐騙集團詐騙，依
      侵權行為之法律關係請求被告賠償損害共計新臺幣（下同
      ）100萬元及利息（見本院110年度附民字第335號卷第9頁
      、第27頁，下稱附民卷），嗣基於同一基礎事實，於言詞
      辯論期日當庭變更請求金額為45萬元（見本院卷第301頁
      ），屬減縮應受判決事項之聲明，核與民事訴訟法第255
      條第1項第3款規定相符，應予准許。
（二）被告周光熹、陳生琥、陳生宙、陳屹林、龔暐雲、楊宥宏
      、段盛治、胡宇浩、劉修瑜、方世文、王睿楷均未於言詞
      辯論期日到場，核無民事訴訟法第386條各款所列情形，
      爰依原告之聲請，由其一造辯論而為判決。
二、原告主張：伊於民國109年8月14日在臉書上刊登販售OMEGA 
    Speedmaster登月錶同軸擒縱月相44.25毫米大師天文台設計
    時腕錶不鏽鋼-黃金錶殼搭配皮革錶帶304.23.44.52.06.001
    （下稱系爭手錶）之訊息，詎胡宇浩、劉修瑜加入周光熹、
    陳生琥之詐欺集團（下稱系爭詐騙集團），共同以通訊軟體
    「臉書」暱稱「李筆硯」向伊佯稱有意購買系爭手錶，並相
    約於109年8月14日下午3時30分，於新北市○○區○○路0段000
    號之中國信託銀行新店分行進行交易，由胡宇浩、劉修瑜前
    往並交付偽造之中國信託銀行新臺幣存提款交易憑證1紙予
    伊，佯稱已匯款25萬元至伊帳戶，使伊陷於錯誤，而交付系
    爭手錶予胡宇浩（下稱系爭詐騙行為），致伊受有系爭手錶
    價值45萬元之損害。被告均為系爭詐騙集團之成員，共同分
    贓系爭詐騙行為所取得之金錢，自屬共同不法侵害伊權利，
    爰依侵權行為之法律關係請求被告賠償伊所受損害45萬元等
    語，聲明：㈠被告應給付原告45萬元，及自附帶民事訴訟起
    訴狀繕本送達被告翌日起至清償日止，按週年利率5%計算之
    利息。㈡願供擔保請准宣告假執行。
三、被告則以下列情詞置辯：
（一）陳生琥未於言詞辯論期日到場，據其於準備程序所為之陳
      述略以：伊僅提供臉書帳號，未參與行系爭詐欺行為，亦
      未取得系爭手錶，又原告請求金額過高等語置辯。
（二）陶俞廷以：伊並未參與系爭詐騙行為，且胡宇浩交付原告
      之存提款交易憑證係載明25萬元，原告並未舉證或說明其
      請求金額之依據等語置辯。
（三）段盛治未於言詞辯論期日到場，據其於準備程序所為之陳
      述略以：伊未參與系爭詐騙行為等語置辯。
（四）周光熹、王睿楷均未於言詞辯論期日到場，據其於準備程
      序所為之陳述略以：其等未參與系爭詐騙行為等語置辯。
（五）均聲明：⒈原告之訴及假執行之聲請均駁回。⒉如受不利判
      決，願供擔保請准宣告免為假執行。　　　　
（六）被告陳生宙、陳屹林、龔暐雲、楊宥宏、胡宇浩、劉修瑜
      、方世文未於言詞辯論期日到場，亦未提出書狀作何聲明
      或陳述。
四、經查：陳生琥、劉修瑜、胡宇浩（下稱陳生琥等3人）均因
    涉犯系爭詐騙行為，經檢察官偵查後以其等均涉犯刑法加重
    詐欺取財罪嫌而提起公訴（案列：109年度偵字第16516號、
    109年度偵字第25484號、109年度偵字第31938號、109年度
    偵緝字第2067號、110年度偵字第52號），本院刑事庭審理
    後，就系爭詐騙行為之事實部分，判決胡宇浩犯加重詐欺取
    財罪，處有期徒刑1年；劉修瑜犯加重詐欺取財罪罪，處有
    期徒刑1年（案列：本院刑事庭110年度訴字第44號，下稱第
    44號案件）等情，已經本院調取系爭刑案電子卷證確認無誤
    ，堪信為真。原告主張其因被告共同為系爭詐騙行為，受有
    財產上損害45萬元，依侵權行為之法律關係請求被告賠償45
    萬元，經查：
（一）按因故意或過失，不法侵害他人之權利者，負損害賠償責
      任；數人共同不法侵害他人之權利者，連帶負損害賠償責
      任，民法第184條第1項前段、第185條第1項前段分別定有
      明文。而民事上之共同侵權行為與刑事上之共同正犯，其
      構成要件並不完全相同，共同侵權行為人間不以有意思聯
      絡為必要，若行為關連共同，亦足成立共同侵權行為（最
      高法院101年度台抗字第493號裁判意旨參照）。又共同侵
      權行為，仍須各行為人之行為皆成立侵權行為為要件，而
      侵權行為之成立，須行為人因故意過失不法侵害他人權利
      ，亦即行為人須具備歸責性、違法性，並不法行為與損害
      間有因果關係，始能成立，且主張侵權行為損害賠償請求
      權之人，對於侵權行為之成立要件應負舉證責任（最高法
      院109年度台上字第912號裁判意旨參照）。
（二）原告主張陳生琥以通訊軟體「臉書」暱稱「李筆硯」之帳
      號向其佯稱有意以25萬元購買系爭手錶，並相約於109年8
      月14日下午3時30分，於新北市○○區○○路0段000號之中國
      信託銀行新店分行進行交易，由胡宇浩、劉修瑜前往並交
      付偽造之中國信託銀行新臺幣存提款交易憑證1紙，佯稱
      已匯款25萬元至其銀行帳戶，致其交付系爭手錶予胡宇浩
      等情，經胡宇浩、劉修瑜於刑案審理時均坦承不諱（見第
      44號犯罪事實一㈥卷第35頁、第92頁），而陳生琥於本院
      審理時亦陳稱其於刑案審理時全部承認犯罪（見本院卷第
      97頁），並有原告提出之系爭手錶及與對方交易訊息之翻
      拍照片在卷可證（見臺灣臺北地方檢察署109年度偵字第3
      1938卷㈡第217-221頁），是原告上開主張，堪信為真。陳
      生琥雖於本院審理時復改稱並未參與系爭詐騙行為，然未
      提出證據舉證以實其說，是其此部分所辯自難以採信。
（三）原告另主張周光熹、陳生宙、陶俞廷、陳屹林、龔暐雲、
      楊宥宏、段盛治、方世文、王睿楷等人（下稱周光熹等9
      人）均為陳生琥所屬之同一詐騙集團（即系爭詐騙集團）
      成員，系爭詐騙行為所取得款項，系爭詐騙集團成員均參
      與分贓，周光熹等9人亦屬共同不法侵害其權利，應與陳
      生琥等3人負賠償責任云云，惟原告並未舉證周光熹等9人
      參與系爭詐騙行為、或對於系爭詐騙行為給與助力之證據
      ，是以原告主張周光熹等9人為系爭詐騙行為之共同侵權
      行為人，請求其等賠償其所受損害，即不可取。
（四）而原告因陳生琥等3人之系爭詐騙行為，誤以為陳生琥等3
      人已交付系爭手錶之買賣價金25萬元，即將系爭手錶交付
      予胡宇浩，原告因而受有未取得系爭手錶買賣價金25萬元
      之損害，而陳生琥等3人之行為均為原告受損害之共同原
      因，彼此間具有行為關連共同，均屬共同侵權行為人，是
      原告依據侵權行為之法律關係，請求陳生琥等3人賠償25
      萬元之損害，即屬有據。致原告另主張，其因系爭詐騙行
      為導致喪失系爭手錶所有權，因此陳生琥等3人應賠償系
      爭手錶價值45萬元云云，然原告未就系爭手錶現存價值為
      45萬元乙節舉證以實其說，且原告原已同意以25萬元價格
      出售系爭手錶，則原告因系爭詐騙行為而受有之損害，即
      應為未取得之買賣價金25萬元，是以原告得請求陳生琥等
      3人賠償之金額應為25萬元，超過部分則為無理由。
（五）原告本件得向陳生琥等3人請求給付之金額，屬無確定期
      限之給付，原告請求加計自起訴狀繕本送達其等之翌日起
      （陳生琥自110年6月10日起、劉修瑜、胡宇浩均自110年5
      月15日起，見附民卷第7頁、第45頁）至清償日止，按週
      年利率5%計算之遲延利息，核與民法第203條、第229條第
      2項、第233條第1項前段規定相符，亦應予准許。　　　
五、綜上所述，原告依侵權行為之法律關係，請求被告給付45萬
    元及利息，應以其中請求陳生琥等3人給付25萬元，及陳生
    琥自110年6月10日起、劉修瑜、胡宇浩均自110年5月15日起
    ，均至清償日止，按週年利率5%計算之利息，為有理由，應
    予准許，逾此部分，為無理由，應予駁回。
六、原告陳明願供擔保請為假執行之宣告，而原告勝訴部分，本
    判決所命給付金額未逾50萬元，爰依民事訴訟法第389條第1
    項第5款規定依職權宣告假執行；原告所為假執行之聲請，
    僅在促使法院為此職權之行使，本院不受其拘束，無再命原
    告提供擔保之必要，亦不另為准駁之諭知。本院並依職權宣
    告陳生琥等3人若預供相當擔保金額得免為假執行。至原告
    其他敗訴部分，其假執行之聲請已失去依據，應一併駁回之
    。
七、本件事證已臻明確，兩造其餘之攻擊或防禦方法及所提之證
    據，經本院斟酌後，認為均不足以影響本判決之結果，自無
    逐一詳予論駁之必要。
八、據上論結，本件原告之訴為一部有理由，一部無理由，判決
    如主文所示。　　
中　　華　　民　　國　　111 　年　　3 　　月　　25　　日
                  民事第五庭  審判長法  官  匡  偉
                                    法  官  何佳蓉
                                    法  官  陳乃翊
以上正本係照原本作成。
如對本判決上訴，須於判決送達後20日內向本院提出上訴狀。如
委任律師提起上訴者，應一併繳納上訴審裁判費。
中　　華　　民　　國　　111 　年　　3 　　月　　25　　日
                                    書記官  詹雅筠